【裁判字號】    99,易,271
【裁判日期】    991224
【裁判案由】    竊盜等
【裁判全文】
臺灣新竹地方法院刑事判決               99年度易字第271號
公  訴  人  臺灣新竹地方法院檢察署檢察官
被      告  陳家豪
上列被告因竊盜等案件，經檢察官提起公訴（99年度偵字第7933
號），本院裁定以簡式審判程序審理，判決如下︰
    主  文
陳家豪攜帶兇器竊盜，處有期徒刑柒月。又竊盜，處有期徒刑貳
月，扣案之鑰匙壹支沒收之。又行使變造特種文書，足以生損害
於公眾及他人，處有期徒刑貳月。又攜帶兇器竊盜，處有期徒刑
陸月。應執行有期徒刑壹年壹月，扣案之鑰匙壹支，沒收之。
    犯罪事實
陳家豪於下列時地，分別基於意圖為自己不法之所有及行使變造
特種文書之犯意，而先後為下列行為：
(一)、於民國99年10月7 日凌晨0 時許，在桃園縣八德市光雄新村
    4 號前，持其所拾獲客觀上足以為危害人身安全而得作為兇
    器使用之一字起子1 支，竊取黃玄宏所有停放在該處之車牌
    號碼為6111- KX號自用小客車，得手後供己代步之用。嗣因
    該車油料耗盡，遂將之棄置於桃園縣楊梅鎮○○路○ 段2 巷
    旁之產業道路內，並於該處拆下6111-KX 號車牌2 面（業已
    發還）攜走，留供日後使用。
(二)、於99年10月8 日凌晨2 時許，(1)在位於新竹縣湖口鄉波羅汶
    之臺塑波羅汶加油站前方路旁，以自備之鑰匙竊取吳玉婷所
    有之車牌號碼0816-HK 號自用小客車（業已發還，該車係於
    同年9 月26日凌晨3 時許，在新竹市○○路○ 段新竹女中前
    大客車停車格內遭不明人士所竊），得手後供己代步之用。
    (2)另為避免為警查獲，而於新竹縣湖口鄉波羅汶地區某路旁
    ，明知汽機車號牌係汽機車所有人向公路監理機關申請登記
    後，由公路監理機關核發予汽機車所有人懸掛於該申請之汽
    機車，作為該汽機車之行車許可，不得將公路監理機關核發
    指定使用於申請之汽機車之汽機車號牌擅自塗改，竟基於行
    使變造特種文書之犯意，將其所竊得之前開「6111」-KX 號
    車牌2 面，以使用奇異筆描寫之方式，變造為「8111」-KX
    號，再將車牌號碼0816- HK號自用小客車之原車牌拆下並丟
    棄，改懸掛變造之「8111- KX」號車牌於該車上，復駕駛於
    道路上而加以行使，足生損害於黃玄宏、吳玉婷及公路監理
    機關對車籍資料管理之正確性及警察機關道路交通稽查之正
    確性。
(三)、於99年10月9 日凌晨1 、2 時許，在新竹縣新豐鄉○○○○
    ○路旁，持前揭客觀上足以為危害人身安全而得作為兇器使
    用之一字起子1 支，竊取林廖寶猜所有，由其子林金火使用
    之車輛上之8426-VC 號車牌2 面（業已發還）。嗣於99年10
    月10日23時許，陳家豪駕駛懸掛前揭經變造之「8111-KX 」
    號車牌之自用小客車（原車牌號碼0816-HK 號），在新竹縣
    新豐鄉崁頭108 號前，為警攔查而查悉上情。並扣得原車牌
    號碼0816- HK號自用小客車1 輛、經變造之「8111- KX」號
    車牌2 面、車牌號碼8426-VC 號車牌2 面等物（均已發還）
    。
    理  由
一、按判決書應分別記載裁判之主文與理由；有罪之判決書並應
    記載「犯罪事實」，且得與理由合併記載，為93年6 月23日
    修正之刑事訴訟法第308 條所明定，參諸其立法理由為：刑
    事有罪判決所應記載之事實應係賦予法律評價而經取捨並「
    符合犯罪構成要件」之具體社會事實，爰參考日本刑事訴訟
    法第335 條第1 項之立法例，將原條文後段所定「並應記載
    事實」修正為「並應記載犯罪事實」，以臻明確。
    次按關於非屬犯罪構成要件之犯罪細節，並不屬於有罪判決
    書必要記載之事項，自亦非判決理由所應敘述之範圍（最高
    法院94年台上字第6338號判決參照）；又有罪判決書應記載
    之「犯罪事實」，應係指符合犯罪構成要件之具體社會事實
    ，如被告犯罪之時間、地點、手段以及其他該當於犯罪構成
    要件而足資認定既判力範圍之具體社會事實；至於構成要件
    以外之其他適用法律事實，例如：刑罰之加重或減輕事由，
    可無須在「犯罪事實」欄中記載，僅於理由內依刑事訴訟法
    第310條第4款記載其理由即足（最高法院94年台非第152 號
    判決參照），合先敘明。
二、查被告陳家豪所犯非死刑、無期徒刑、最輕本刑為3年以上
    有期徒刑之罪，或高等法院管轄第一審之案件，被告於本院
    準備程序中，就被訴事實為有罪之陳述，經告以簡式審判程
    序之旨，並聽取檢察官、被告之意見後，本院業已依刑事訴
    訟法第273條之1第1項之規定，裁定進行簡式審判程序，是
    本件之證據調查，依刑事訴訟法第273條之2規定，不受同法
    第159條第1項、第161條之2、第161條之3、第16 3條之1及
    第164條至第170條規定之限制。
三、上開犯罪事實，業據被告陳家豪於警詢、偵訊中，本院羈押
    訊問、移審訊問、準備程序及審理時時均坦承不諱（見99年
    度偵字第7933號卷第5至10頁背面、第48至50頁、99年度聲
    羈字第240號卷第4至7頁、本院卷第8至10頁、第20頁至23頁
    背面），復經證人即被害人吳玉婷、黃玄宏及林金火於警詢
    時指述在卷（見前揭偵卷第11至15頁），且有新竹市警察局
    第一分局搜索扣押筆錄1 份、扣押物品目錄表1 份、照片18
    張、贓物認領保管單3 份、車輛詳細資料報表1 份、新竹市
    警察局車輛尋獲電腦輸入單3 份及失車- 案件基本資料詳細
    畫面報表1 份等資料附卷可證（見前揭偵卷第16至37頁），
    此外，並有鑰匙1 支扣案足資佐證（見本院卷第17頁99年度
    院保字第721 號扣押物品清單），足認被告之自白核與事實
    相符而堪採信，本件事證明確，被告所為前述犯行堪以認定
    ，應予依法論科。
四、論罪科刑：
(一)、按刑法第321 條第1 項第3 款攜帶兇器竊盜罪所謂之兇器，
    其種類並無限制，凡客觀上足對人之生命、身體、安全構成
    威脅，具有危險性之器械均屬之，且只須行竊時攜帶此種具
    有危險性之凶器為已足，並不以攜帶之初有行兇之意圖為必
    要，最高法院55年台上字第547 號判例、79年臺上字第5253
    號判例意旨足參。查被告陳家豪行竊時所攜帶之一字起子，
    於客觀上得持以攻擊人身，對人之生命、身體、安全構成威
    脅，具有相當危險性之器械，揆諸前揭判例意旨，自屬刑法
    第321 條第1 項第3 款所稱之兇器。
(二)、再按汽車牌照為公路監理機關所發給，固具有公文書性質，
    惟依道路交通安全規則第8 條規定，汽車牌照僅為行車之許
    可憑證，自屬於刑法第212 條所列特許證之一種。對變造汽
    車牌照，即無依同法第211 條之變造公文書罪論處之餘地（
    參照最高法院63年台上字第1550號判例意旨）。而被告係變
    造前揭被害人黃玄宏所有之車牌後，復懸掛於被害人吳玉婷
    所有之車輛上而駕駛之，其駕駛該懸掛經變造車牌之車輛，
    即係行使之舉甚明，而足生損害於被害人黃玄宏、吳玉婷及
    公路監理機關對車籍資料管理及警察機關道路交通稽查之正
    確性。
(三)、核被告陳家豪就犯罪事實欄(一)、(三)所示部分，均係犯刑法第
    321 條第1 項第3 款之攜帶兇器竊盜罪，就犯罪事實欄(二)之
    (1)所示部分，係犯第320 條第1 項之竊盜罪，就犯罪事實欄
    (二)之(2)所示，係犯刑法第216 條、第212 條之行使變造特種
    文書罪。被告陳家豪變造特種文書（車牌）後予以行使，其
    變造之低度行為應為行使之高度行為所吸收，不另論罪。
(四)、被告就前揭犯罪事實欄所示各次犯行，犯意各別，行為互殊
    ，被害人亦不相同，應予分論併罰。
(五)、爰審酌被告陳家豪正值青壯，不循正途謀財，竟思不勞而獲
    ，竊取他人所有財物，不尊重他人之財產權，其就犯罪事實
    欄(一)、(二)之(1)所示之犯行，所竊得之財物係被害人黃玄宏、
    吳玉婷所有之自用小客車，價值較高，造成被害人黃玄宏、
    吳玉婷之損害、不便，惟該2 部車輛嗣均分別遭查獲、尋獲
    而發還被害人，被告僅係用以代步之用，並未加以變賣牟利
    等情；另就犯罪事實欄(二)之(2)行使變造車牌部分，被告已為
    不法之行為，竟為避免遭查緝，而為此犯行，足生損害於他
    人及車籍管理之正確性，所為實值非難，惟行使之時間尚短
    即遭查獲；就犯罪事實欄(三)所示部分，係竊取被害人所有之
    車牌2 面，財物價值非高，被害人所受損失非鉅，兼衡其前
    僅於96年間因詐欺案件經本院判處罰金30000 元，緩刑2 年
    外，並無其他刑事前科紀錄，有臺灣高等法院被告前案紀錄
    表在卷可查，素行尚可，且被告犯後亦均坦承犯行，態度尚
    稱良好等一切情狀，分別量處如主文所示之刑，並定其應執
    行之刑，以示懲儆。
(六)、至變造號碼為「6111-KX 」之車牌，已由被害人黃玄宏領回
    ，非被告所有，爰不予宣告沒收，又被告用以變造車牌之奇
    異筆1 枝，未據扣案，復無證據足資證明該奇異筆現仍存在
    且係被告所有之物，被告所使用之一字起子1 支，係其於路
    上撿到，非其所有一情，亦據其供陳在卷（見本院卷第8頁
    反面、22頁反面）爰均不併予宣告沒收。
    另扣案之鑰匙1 支，為被告用以供犯罪事實欄(二)之(1)所示犯
    行所用，已如前述，且為被告所有，已據其自承在卷（見本
    院卷第8 頁反面），應依刑法第38條第1 項第2 款之規定，
    宣告沒收之，併予敘明。
五、據上論斷，應依刑事訴訟法第273 條之1 第1 項、第299 條
    第1項前段，刑法第320條第1項、第321條第1項第3款、第21
    6 條、第212 條、第51條第5 款、第38條第1 項第2 款，刑
    法施行法第1 條之1 第1 項、第2 項前段，判決如主文。
本案經檢察官黃慧倫到庭執行職務。
中    華    民    國    99    年    12    月    24    日
                  刑事第一庭    法  官 林哲瑜
以上正本證明與原本無異。
如不服本判決應於收受判決後10日內向本院提出上訴書狀，並應
敘述具體理由。其未敘述上訴理由者，應於上訴期間屆滿後20日
內向本院補提理由書(均須按他造當事人之人數附繕本)「切勿逕
送上級法院」。
中    華    民    國    99    年    12    月    24    日
                                 書記官 鍾佩芳
附錄本案論罪科刑法條：
刑法第320條第1項
意圖為自己或第三人不法之所有，而竊取他人之動產者，為竊盜
罪，處5年以下有期徒刑、拘役或5百元以下罰金。
刑法第321條
犯竊盜罪而有左列情形之一者，處6月以上、5年以下有期徒刑：
一、於夜間侵入住宅或有人居住之建築物、船艦或隱匿其內而犯
    之者。
二、毀越門扇、牆垣或其他安全設備而犯之者。
三、攜帶兇器而犯之者。
四、結夥三人以上而犯之者。
五、乘火災、水災或其他災害之際而犯之者。
六、在車站或埠頭而犯之者。
前項之未遂犯罰之。
刑法第216條
行使第210條至第215條之文書者，依偽造、變造文書或登載不實
事項或使登載不實事項之規定處斷。
刑法第212條
偽造、變造護照、旅券、免許證、特許證及關於品行、能力服務
或其他相類之證書、介紹書，足以生損害於公眾或他人者，處1
年以下有期徒刑、拘役或3百元以下罰金。

司法院資訊處製作；財團法人民間司法改革基金會備份。
